臺灣臺南地方法院臺南簡易庭民事判決
110年度南簡字第144號
原      告  吳松樺  
被      告  謝豐鍵  

訴訟代理人  王奐淳律師
上列原告因被告過失傷害案件，提起刑事附帶民事請求侵權行為
損害賠償事件，經本院刑事庭裁定移送前來，本院於民國110年1
0月26日言詞辯論終結，判決如下：
    主      文
被告應給付原告新臺幣捌萬伍仟玖佰玖拾玖元，及自民國一○九
年八月十三日起至清償日止，按週年利率百分之五計算之利息。
原告其餘之訴駁回。
訴訟費用由被告負擔百分之八，餘由原告負擔。
本判決原告勝訴部分得假執行。但被告如以新臺幣捌萬伍仟玖佰
玖拾玖元為原告預供擔保，得免為假執行。
原告其餘假執行之聲請駁回。
    事實及理由
一、本件原告經合法通知，無正當理由未於言詞辯論期日到場，
    核無民事訴訟法第386 條各款所列情形，爰依被告之聲請，
    由其一造辯論而為判決。
二、原告起訴主張：
  ㈠原告於民國108年8月13日晚間十點，騎乘車號000-000自用機
    車出外購物，行經小東路靠近高雄榮總台南醫院附近機車道
    上，遭到被告駕駛車號000-0000自用小客車在後方高速衝撞
    （下稱系爭事故），依車輛行車事故鑑定委員會鑑定意見書
    ：原告無肇事責任，被告未保持安全距離為肇事原因，原告
    隨即以救護車送高雄榮總台南醫院急救，包括手、肩、X光
    和頭部斷層掃瞄，醫生隨即安排手術時間，和告知潛在性危
    險如腦震盪需住院觀察，之後安排手術房和進行左手肩骨斷
    裂和右手肘脫臼手術等二次手術，手術期間，右手發生嚴重
    感染，隨即轉院至成大醫院進行第三次手手術一肘關節切開
    術，這些費用皆由原告負擔，原告至今仍在作復健，且第四
    次手術仍需在未來進行，原告為國立大學教授，畢業於國立
    成功大學機械系，為成大機械研究所101級機械工程博士，
    先後任教國立高雄科技大學、虎尾科技大學、國立岡山航空
    技術學院、遠東科技大學，國立成功大學。
  ㈡原告因系爭事故，所支出金額概算如下：醫藥費新臺幣（下
    同）309,276元、看護費156,200元、護具3,160元、工作損
    失207,000元【計算式：69,000元×3月＝207,000元】、精神
    慰撫金150,000元、復健費100,000元、未來第四次手術（拔
    釘和鋼板）50,000元、就醫交通費45,000元，總計980,136
    元【計算式：309,276元＋156,200元＋3,160＋207,000元＋150,
    000元＋100,000元＋50,000元＋45,000元＝980,136元】。並聲
    明：⒈被告應給付原告980,136元，並自刑事附帶民事訴訟起
    訴狀繕本送達之翌日起至清償日止，按年利率百分之五計算
    之利息。⒉原告願供擔保，請准宣告假執行。
三、被告答辯略以：
  ㈠依高雄榮民總醫院臺南分院（下稱榮總臺南分院）於109年11
    月25日函覆之内容，原告之右手傷勢是原告於車禍後半個月
    在家修理冷氣時跌落所造成，在系爭事故發生時未有該傷勢
    存在，可認右手傷勢與系爭事故顯無因果關係，尤有甚者，
    原告竟於事故半個月後就可以爬高修冷氣，顯然系爭事故所
    造成之傷勢對其日常生活已不造成影響，故原告主張右手肘
    關節脫臼與系爭事故有關，顯無所據故不足所採。
  ㈡對原告主張費用爭執如下：　　
　⒈醫藥費及醫學用品部分：被告對於原告起訴狀附表所示第10
    項看診200元、第11項看診370元、第15項住院伙食費900元
    、第16項160元、第17項診斷證明書聲請費500元、第22項看
    診180元不予爭執；另第8項榮總台南分院108年9月5日-108
    年9月12日住院41,719元部分，僅承認其中住院費用5031元
    ，超出部分被告否認之。
　⒉看護費用部分：成功大學附設醫院（下稱成大醫院）108年10
    月9日-108年11月8日係因右肘骨折脫位術後併感染住院需30
    天看護；高雄榮總臺南分院108年9月5日-108年9月12日因左
    側近端肱骨骨折、右側肘關節脫臼住院8天看護部分並未有
    醫囑認住院期間需要看護；榮總臺南分院108年8月31日-108
    年9月2日因右側肘關節脫臼住院需3天看護部分，係因右手
    手肘之傷勢，均難認係因系爭事故所生損害。另原告於108
    年9月11日於琨裕機械有限公司任職，當時原告第二次手術
    尚未出院，顯見原告實際上並無專人照顧之必要，故原告請
    求看護費顯無理由。縱原告確實需要看護一個月，此部分按
    榮總臺南分院於110年6月4日之函覆結果，被告只應負擔左
    手部分即33,000元【計算式：66,000÷2＝33,000】。
  ⒊復健費及未來手術費部分：此部分均無收據，且並無醫囑指
    示有復健之必要，且復健係為系爭車禍造成之左手傷勢還是
    因修冷氣所造成之右手傷勢原告亦未舉證，更與前開骨科復
    健費用120,380元似有重複計算，故被告否認之。
　⒋交通費4,500元部分：原告請求30趟交通費共計4,500元，不
    僅沒有收據，更無明細，且無從判斷是否與系爭車禍造成之
    左手傷勢相關，故被告否認之。
　⒌工作損失（休養三個月）207,000元部分：原告稱依據助理教
    授每月69,000元薪資為計算基礎，惟原告從未證明伊薪資高
    達69,000元之依據，故被告否認之。且依據原告勞保投保紀
    錄可知，其曾經於國立高雄科技大學、國立虎尾科技大學工
    作過，薪資為43,900、45,800、36,300不等，並無原告所稱
    之69,000元。再者，原告早就於106年4月30日自國立虎尾科
    技大學離職，中間超過兩年都沒有勞保投保紀錄，直到本件
    事故於108年8月13日發生後，原告才又於同年9月11日於琨
    裕機械有限公司任職。則本件事故發生時，原告似已超過兩
    年無工作，應無工作損失。
　⒍精神損失150,000元部分：原告從未舉證證明伊受有何精神損
    失，且原告於系爭車禍受傷後半個月之108年8月31日即可爬
    高修理冷氣，顯然早已恢復良好，若非因其不注意而摔傷原
    告早已復原，然原告卻據此向被告請求每個月50,000元之精
    神慰撫金共計三個月150,000元，顯然過高。又被告目前職
    業為工程師，雖有每月收入約6萬元，但須負擔房屋貸款，
    且被告已婚，育有兩名子女，除有照顧家庭之責任外，又因
    被告父親早逝，尚須扶養其祖母，生活負擔沉重，請酌減之
    。
　㈢依臺灣高等法院花蓮分院105年度上字第12號民事判決、最高
    法院90年度台上字第825號民事判決，被告所負之損害賠償
    金額得扣除強制險之保險給付，而原告自承有申請強制險，
    賠償74,342元，是以原告請求之金額亦應扣除該74,342元，
    方屬妥適。並聲明：⒈原告之訴駁回。⒉如受不利判決，願供
    擔保，請准免為假執行。
四、不爭執事項：
  ㈠被告於108年8月13日22時45分許，駕駛車牌號碼000-0000號
    自小客車，沿臺南市永康區復興路由西往東行駛，原告駕駛
    之車牌號碼000-000號普通重型機車亦同向往前行駛，被告
    於超越原告車輛時，而與原告駕駛之機車發生擦撞，原告因
    而人車倒地，原告因此受有左側肱骨大粗隆閉鎖性骨折、四
    肢多處擦傷及挫傷等傷害。
　㈡臺南市車輛行車事故鑑定委員會鑑定意見書記載：「鑑定意
    見：⒈被告駕駛自小客車，超越未保持安全間隔距離，為肇
    事原因。⒉原告無肇事因素。」之內容。被告對於系爭事故
    應負過失責任不爭執。㈠
　㈢被告對於附民卷第17頁原告所提醫療費用明細表第10項醫療
    費用200元、第11項醫療費用370元、第15項伙食費用900元
    、第16項醫療費用160元、第17項診斷證明書500元、第22項
    醫療費用180元部分不爭執。　
　㈣被告不爭執原告已申請強制責任險74,342元。　　
五、爭執事項：
  ㈠原告之右手肘關節脫臼與系爭事故，有無因果關係?
　㈡原告請求給付醫療藥費用309,276元、看護費用156,200元、
    專人照顧費用66,000元、醫學用品3,160元、工作損失207,0
    00元、精神損失150,000元、復健費用100,000元、未來第四
    次手術費用50,000元、交通費4,500元，有無理由?　　
六、得心證之理由：
  ㈠原告主張被告於108年8月13日22時45分許，駕駛車牌號碼000
    -0000號自小客車，沿臺南市永康區復興路由西往東行駛，
    原告駕駛之車牌號碼000-000號普通重型機車亦同向往前行
    駛，被告於超越原告車輛時，而與原告駕駛之機車發生擦撞
    ，原告因而人車倒地，原告因此受有左側肱骨大粗隆閉鎖性
    骨折、四肢多處擦傷及挫傷等傷害，被告於未經有犯罪偵查
    權限之人發覺前，向到場處理之員警自首為肇事人，案經臺
    灣臺南地方檢察署檢察官聲請簡易判決處刑，本院以109年
    度交簡字第1424號刑事簡易判決處被告過失傷害罪，處拘役
    50日等情，業據提出車禍X 光照片及傷後照片、七賢脊椎外
    科醫院轉診單、高雄榮總台南分院診斷證明書、成大醫院診
    斷證明書（交簡附民字卷第11-13 頁、第37-53 頁）等件為
    證，且被告對於本院109年交簡字第1424號刑事簡易判決記
    載被告過失傷害原告之情形亦不爭執，是依上開調查證據之
    結果，堪信原告主張為真實。
　㈡原告又主張其因系爭事故，嗣後經診斷右手肘脫臼而進行手
    術，手術期間，右手發生嚴重感染，隨即轉院至成大醫院進
    行肘關節切開術等語，則據被告否認，經查：
　　⒈按當事人主張有利於己之事實者，就其事實有舉證之責任
      ，民事訴訟法第277條本文定有明文。次按侵權行為損害
      賠償責任，須行為人因故意過失不法侵害他人權利，亦即
      行為人須具備歸責性、違法性，並不法行為與損害間有相
      當因果關係，始能成立，且主張侵權行為損害賠償請求權
      之人，對於侵權行為之成立要件應負舉證責任。本件原告
      主張其因系爭事故所受傷害後續引發右手肘受傷乙情，既
      為被告所否認，自應由原告就其主張後續經診斷右手肘傷
      害之結果與被告駕車肇事行為間具有相當因果關係乙節，
      負舉證責任。
　　⒉查原告主張其於系爭事故發生後，經醫師診斷右手肘關節
      脫臼，經手術後感染等情，固據提出成大醫院診斷證明書
      （交簡附民字卷第37-53 頁）、榮總臺南分院血液報告單
      、生化報告單（交簡附民字卷第73-83 頁）等件為證，惟
      本件經函詢榮總臺南分院，據該院以109年11月25日高總
      南醫字第1092101282號函覆簽稿會核單稱：原告所提出該
      院於108年8月14日出具之診斷證明書所載左側肱骨大粗隆
      閉鎖性骨折、四肢多處擦傷及挫傷等傷害（下稱第一次傷
      害）係108年8月13日檢出，原告當時由119陪同步入，主
      訴騎機車與汽車發生車禍，左肩胛疼痛；該院於108年9月
      2日出具之診斷證明書所載右手肘關節脫臼之傷害（下稱
      第二次傷害），係108年8月31日檢出，原告當時係自行步
      入主訴凌晨4點在家調整冷氣時從約2樓高度摔下來，右手
      肘腫痛，自行先到國術館敷上中藥後入急診，第二次傷害
      於第一次傷害受傷時間並不存在（見訴字卷第71-73頁）
      ，參酌原告於108年8月13日系爭事故發生當天接受檢查，
      係左手受傷，嗣經過16日後於108年9月2日才檢出右手肘
      脫臼，且主訴係因調整冷氣從高處摔落而受傷，已足認第
      二次傷害係因高處摔落所致，難認與系爭事故間有因果關
      係。
　㈢按汽車超車時，應依下列規定：前行車減速靠邊或以手勢或
    亮右方向燈表示允讓後，後行車始得超越。超越時應顯示左
    方向燈並於前車左側保持半公尺以上之間隔超過，行至安全
    距離後，再顯示右方向燈駛入原行路線。道路交通安全規則
    101條第1項第5款定有明文。原告主張被告對於系爭事故應
    負過失責任一節，為被告所不爭執，且系爭交通事故經送臺
    南市車輛行車事故鑑定委員會鑑定，其鑑定結果認：「⒈被
    告駕駛自小客車，超越未保持安全間隔距離，為肇事原因。
    ⒉原告無肇事因素。」，則原告主張被告就系爭交通事故之
    發生為有過失乙節，為可採信。
　㈣又按「因故意或過失，不法侵害他人之權利者，負損害賠償
    責任」、「不法侵害他人之身體或健康者，對於被害人因此
    喪失或減少勞動能力或增加生活上之需要時，應負損害賠償
    責任」、「不法侵害他人之身體、健康、名譽、自由、信用
    、隱私、貞操，或不法侵害其他人格法益而情節重大者，被
    害人雖非財產上之損害，亦得請求賠償相當之金額」，民法
    第184條第1項前段、第193條第1項、第195條第1項分別定有
    明文。本件被告對原告有侵權行為，並致原告受有左側肱骨
    大粗隆閉鎖性骨折、四肢多處擦傷及挫傷等傷害，已如前述
    ，被告自應負損害賠償責任。茲就原告據以請求被告賠償之
    項目及金額逐項審酌如下：
　　⒈醫療費用部分：
　　　原告主張其因系爭事故支出醫療費用共計309,276元等語
      ，雖據提出榮總臺南分院門急診醫療費用明細表、門診醫
      療費用收據、成大醫院門診收據、繳費彙總清單（見交簡
      附民字卷第55-71、85-89頁）、榮總臺南分院醫療費用收
      據、成大醫院醫療費用收據（本院卷第34-44頁）為證，
      然核原告所提收據部分其中榮總臺南分院108年8月13日看
      診費370元、108年8月14日看診費200元、108年9月5日-10
      8年9月12日住院伙食費900元、108年8月30日看診費160元
      、診斷證明書聲請費500元、108年8月19日看診費180元等
      為被告所不爭執；另榮總臺南分院108年9月5日-108年9月
      12日因左側近端肱骨骨折、右側肘關節脫臼住院41,719元
      部分，經榮總臺南分院以110年6月4日高總南醫字第11021
      00698號函覆：因第一次傷害住院期間醫療費用為5,031元
      （見本院卷第103-107頁），綜上共7,341元足認為系爭事
      故所受之損害。其餘原告醫療費用之請求或因原告未提收
      據，或因原告未舉證該次看診係為治療第一次傷害或係為
      治療因調整冷氣所造成之第二次傷害所支出，不應准許。
　　⒉看護費用部分：原告主張其因系爭事故共住院三次，經
　　　核其中：
　　　⑴成大醫院108年10月9日-108年11月8日係因右肘骨折脫位
        術後併感染住院30天看護共計66,000元部分：此次住院
        係因右手手肘之傷勢，然右手手肘傷勢與系爭事故無關
        已如前所述，原告此部分之請求即無理由。
　　　⑵榮總臺南分院108年9月5日-108年9月12日因左側近端肱
        骨骨折、右側肘關節脫臼住院需8天看護共計17,600元
        部分：此部分雖依榮民總醫院臺南分院上開函覆係因第
        一次傷害即左側近端肱骨骨折而住院，然並未醫囑認住
        院期間需要看護，原告此部分請求，亦屬無據。
　　　⑶榮總臺南分院108年8月31日-108年9月2日因右側肘關節
        脫臼住院需3天看護共計6,600元部分：此次住院係因右
        手手肘之傷勢，亦非系爭事故所造成，已如前所述，故
        原告此部分請求，亦不可採。
　　　⑷原告於108年9月12日出院後，宜專人照顧1個月等情，業
        據原告提出診斷證明書（見交簡附民卷第47頁）為證，
        且經榮總臺南分院110年6月4日高總南醫字第110210069
        8號函覆：「病患吳松樺因8月底右手手肘脫臼開刀，此
        次9月5日因左肩近端肱骨骨折手術，基於上次疾病雙上
        肢不便生活，建議9月12日需專人照顧一個月(全日）(
        比例兩手各半）」，可認需要看護一個月係因雙手均受
        傷之緣故，據此，原告請求被告賠償原告因此所需負擔
        之看護費用，容屬有據。依一半比例計算後，此部分原
        告得請求金額應為33,000元【計算式：2,200元×30日÷2
        ＝33,000元】。
　　⒊復健費、醫學用品（護具）及未來手術費部分：
　　　原告主張其因系爭事故購買護具支出3,160元；受傷後需
　　　要復健，預計支出復健費100,000元；未來還要接受拔釘
　　　和鋼板之手術，預計支出手術費50,000元等情，均並未提
　　　出任何收據或醫師之診斷證明為證，其此部分請求為無理
　　　由。
  　⒋就醫交通費4,500元部分：原告主張其就醫治療，支出30趟
      交通費共計4,500元等情，未提出任何收據，亦無明細可
      供本院從判斷是否與系爭事故造成之第一次傷害有關，原
      告此部分請求亦難准許。
　  ⒌工作損失（休養三個月）207,000元部分：原告稱其於108
　　  年9月12日出院後，醫囑宜休養三個月，因此受有三個月
　　  不能工作共計207,000元【計算式：原告主張擔任大學助
　　  理教授每月薪資69,000x3=207,000】之損失等語，未據舉
　　  證證明其確因系爭事故受傷而不能工作，且查原告於108
　　  年9月11日即住院期間甫以琨裕機械有限公司為雇主加保
　　　勞工保險，有本院依職權調閱原告勞保資料附卷可參（見
　　　訴字卷第33-34頁），據此，益難認原告有因系爭事故受
　　　傷致不能工作之程度，其此部分之請求，亦難憑採。
　  ⒍精神慰撫金部分：
      ⑴按精神慰藉金之賠償，係藉金錢之給付使被害人在精神
        上所受之痛苦為適當之補償，其給付之標準應斟酌被告
        、被害人之身分、地位、資力、加害程度及其他各種情
        形核定相當之數額。
　　  ⑵本院審酌原告因系爭事故受有左側近端肱骨骨折而住院
        ，並接受手術治療，確受有相當之痛苦。復斟酌兩造學
        歷、職業、收入、財產狀況及其他一切情形（為維護當
        事人隱私，詳卷），認核給精神慰撫金之數額以120,00
        0元為適當，逾此數額之主張，難認有據。
  　⒎末按保險人依本法規定給付之保險給付，視為被保險人損
      害賠償金額之一部分；被保險人受賠償請求時，得扣除之
      ，強制汽車責任保險法第32條定有明文。經查，原告就系
      爭車禍已領得強制汽車責任保險金74,342元一節，有原告
      提出中華郵政存摺封面及存摺明細（本院卷第45-47頁）
      附卷可證，是原告前開得請求被告賠償之金額160,341元
      （計算式：醫療費用7,341元＋看護費用33,000元＋精神慰
      撫金120,000元＝160,341元 ），即應扣除原告已領取之強
      制汽車責任保險金74,342元，扣除後之餘額為85,999元（
      計算式：160,341－74,342＝85,999 ）。
　　⒏末按給付無確定期限者，債務人於債權人得請求給付時，
      經其催告而未為給付，自受催告時起，負遲延責任。其經
      債權人起訴而送達訴狀，或依督促程序送達支付命令，或
      為其他相類之行為者，與催告有同一之效力，為民法第22
      9條第2項所明定。本件原告係基於侵權行為而請求被告賠
      償，屬給付無確定期限之債權，應自催告時起被告始負遲
      延責任，本件原告起訴狀繕本送達被告之日為109年8月12
      日（見交簡附民卷第93頁），是原告得請求法定遲延利息
      之起算日為109年8月13日。
七、從而，原告本於侵權行為之法律關係，請求被告給付85,999
    元，及自109年8月13日起至清償日止，按年息5%計算之利息
    ，為有理由，應予准許，逾此範圍之請求，則為無理由，應
    予駁回。　　
八、原告陳明願供擔保，聲請宣告假執行，關於原告勝訴部分，
    經核並無不合，爰酌定相當擔保金額准許之，並依職權宣告
    被告陳怡靜如預供擔保，得免為假執行。至原告其餘假執行
    之聲請，因訴之駁回而失所附麗，應併予駁回。
九、至兩造其餘之攻擊或防禦方法及未經援用之證據，經本院斟
    酌後，認為均不足以影響本判決之結果，自無逐一詳予論駁
　　之必要，併此敘明。
十、訴訟費用負擔之依據：民事訴訟法第79條。
中　　華　　民　　國　　110 　年　　11　　月　　11　　日
  　　　　　　　　臺灣臺南地方法院臺南簡易庭　　　　　
                                  法  官　李杭倫
以上正本係照原本作成。
如不服本判決，應於送達後20日內，向本院提出上訴狀並表明上
訴理由，如於本判決宣示後送達前提起上訴者，應於判決送達後
20日內補提上訴理由書（須附繕本）。如委任律師提起上訴者，
應一併繳納上訴裁判費。
中　　華　　民　　國　　110 　年　　11　　月　　12　　日
 　　　　　　 　　　　　　　　　　書記官  黃怡惠